【裁判字號】    98,交聲,3786
【裁判日期】    981026
【裁判案由】    交管條例聲異
【裁判全文】
臺灣板橋地方法院交通事件裁定        98年度交聲字第3786號
原處分機關  交通部公路總局臺北區監理所板橋監理站
異  議  人  甲○○
即受處分人
上列受分人因違反道路交通管理處罰條例案件，對於交通部公路
總局臺北區監理所板橋監理站中華民國94年8 月22日所為之板監
裁字裁41－AP0000000 號處分（原舉發通知單號：第AP0000000
號），聲明異議，本院裁定如下：
    主  文
異議駁回。
    理  由
一、按受處分人不服第8 條主管機關所為之處罰，得於接到裁決
    書之翌日起20日內，並得依法扣除在途期間，向管轄地方法
    院聲明異議，道路交通管理處罰條例第87條第1 項及道路交
    通案件處理辦法第12條分別定有明文。而道路交通異議案件
    ，當事人居住於處罰機關所在之鄉、鎮、市（包括縣轄市、
    省轄市及院轄市）者，不扣除在途期間，法院訴訟當事人在
    途期間標準第4 條第1 款第1 目亦規定甚明。此為交通異議
    事件之程序規定，為聲明異議之合法要件，是受處分人聲明
    異議，自須合於此項程序規定，法院始得受理並為實質上審
    查。又按法院受理有關交通事件，準用刑事訴訟法之規定；
    刑事訴訟法規定之期間，其計算依民法規定，道路交通管理
    處罰條例第89條前段、刑事訴訟法第65條亦有明文。再，處
    理違反道路交通管理事件，有關文書送達之程序，依行政程
    序法之規定；送達由郵政機關送達者，以一般郵遞方式為之
    ，以郵務人員為送達人，並準用依民事訴訟法施行法第3 條
    訂定之郵政機關送達訴訟文書實施辦法。而參照行政程序法
    第72條、第73條之規定，交通監理機關對應受裁罰之受處分
    人所為之裁決文書，應向其住居所、事務所或營業所為郵寄
    送達或留置送達；如有不能向應受送達人之住居所、事務所
    、營業所或就業處所為之，或有於應送達處所不獲會晤應受
    送達人，亦不能將文書付與有辨別事理能力之同居人、受僱
    人或應送達處所之接收郵件人員之情形者，得依同法第74條
    規定為寄存送達。至郵務機關依前揭規定所為裁決文書寄存
    送達之程序，其送達效力，應類推適用民事訴訟法第138 條
    第2 項規定，即裁決文書自寄存之日起，經10日發生效力，
    蓋因民事訴訟法就郵務機關將訴訟文書依寄存送達程序所為
    送達，應受送達人未必能即時領取訴訟文書而知悉其內容，
    故特設第138 條第2 項規定以保障其權益；行政程序法雖未
    如前述民事訴訟法增設該規定，但基於保障應受送達人權益
    之同一理由，解釋上應認為有上開規定之類推適用（臺灣高
    等法院95年度交抗字第751 號裁定意旨參照）。從而，受處
    分人如不服該裁決，自應於收受裁決之翌日起20日內向管轄
    地方法院聲明異議；如受處分人居住於處罰機關所在之鄉、
    鎮、市（包括縣轄市、省轄市及院轄市）者，不扣除在途期
    間。末按，交通法庭認聲明異議不合法律上之程式或其異議
    權已經喪失者，應以裁定駁回之，道路交通管理處罰條例第
    89條後段所授權訂立之道路交通案件處理辦法第18條前段亦
    定有明文，故受處分人自應於上開規定之期間內向法院聲明
    異議，倘受處分人逾期異議，即於法不合，法院自應裁定駁
    回。
二、經查：本件異議人甲○○為警填單舉發於民國（下同）90年
    3 月29日15時38分許，駕駛其所有之車號：RYA－438號輕型
    機車，在臺北市○○○路處，有「在人行道停車」之違規，
    嗣為原處分機關於94年8 月22日，認定異議人有如上事實，
    依據裁處時之道路交通管理處罰條例第56條第1 項第1 款規
    定，作出板監裁字裁41－AP0000000 號處分，裁處罰鍰新臺
    幣1,200 元，並由原處分機關交付郵務機關向異議人受本案
    裁罰時查得之住所地址（與車籍所在地相同）即「臺北縣中
    和市○○路127 巷27弄10之3 號」以為送達，惟於送達上址
    時，因未獲會晤應受處分之異議人本人，且前開應送達處所
    亦無有辨別事理能力而得受領該裁決文書之同居人、受僱人
    或其他接收郵件人員，經郵務機關依行政程序法第74條規定
    踐行寄存送達程序，94年8 月24日將上述裁決文書寄存於應
    送達處所轄屬之郵政機關（中和泰和街郵局），並作送達通
    知書2 份，1 份黏貼於應受送達之異議人住所地門首，另1
    份置於上述應送達處所信箱或適當位置以為送達，經10日，
    94年9 月3 日生合法送達效力等情節，有原處分機關提出94
    年8 月22日板監裁字裁41－AP0000000 號裁決書暨送達證書
    各1 件在卷可稽。又查，本件異議人之住所地為「臺北縣中
    和市○○路127 巷27弄10之3 號」，核與原處分機關於作出
    前開裁罰時，職權查悉異議人之車籍所在地係屬一致，有該
    裁決書與本院98年10月22日查得其戶役政個人基本資料表各
    1 件附卷為證；再，異議人於85年4 月27日遷入住所地「臺
    北縣中和市○○路127 巷27弄10之3 號」一址，時至其有經
    警填單舉發首開交通違規，為原處分機關於94年8 月22日作
    出如上裁罰並予合法寄存送達在案，迄於本院98年6 月30日
    職權查悉其戶政紀錄之時止，其間，異議人均未有住所地遷
    移更異情事，同有上揭個人基本資料表、法務部戶役政連結
    作業系統表各在卷足考。而按汽車所有人名稱、地址如有變
    更者，應向公路監理機關辦理登記；又汽車變更登記，應由
    汽車所有人填具異動登記書，檢同行車執照及原領之汽車新
    領牌照登記書車主聯，向公路監理機關申請，道路交通安全
    規則第23條第1 項、第24條第1 項分別規定明確。第次，道
    路監理機關辦理交通違規事件之裁處程序，其文書之送達，
    依查得應受送達之受處分人其車籍登記地與戶籍所在地等事
    項，併同參酌認定應受處分人之居住所在地，而據此為交通
    事件文書應受送達處所並予送達；復審酌應受處分人以設定
    住所之意思申報其戶籍，即以其外部行為表示有居住在該處
    所之意思，故除其別有陳報外，以其戶籍地址為應送達處所
    ，亦足供悉明應受送達之受處分人其實際所在。是以，異議
    人自原處分機關於94年8 月22日作成首開裁決書，94年8 月
    24日踐行寄存送達程序，迄至本院98年10月22日職權查悉其
    設籍之住所地事項時止，其間，異議人如上住所均無異動變
    更情形，均詳如前述；至異議人於98年9 月2 日陳述書本頁
    及98年10月14日聲明異議狀內，固有另行填記聯絡地址為「
    臺北縣中和市○○路127 巷27弄10號5 樓」、送達處所係「
    臺北縣土城市○○街37巷6 號」地址等情，惟衡諸異議人如
    上設籍住所地（與車籍登記所在地一致），自原處分機關作
    成首開裁罰且合法寄存送達之日起迄於本院職權查得前揭資
    料時止，均未有遷徙更異情事，異議人復未能舉實以證其於
    原處分機關所為旨述違規裁決暨該裁決文書之寄存送達程序
    ，確非居住在上開設籍住所地一節，尚不得僅依異議人之單
    方陳述、記載，遽認異議人於受本件違規裁罰時，並無實際
    居住在其設籍住所地「臺北縣中和市○○路127 巷27弄10之
    3 號」（與車籍地同）之事實。因據前述，舉發機關就本件
    舉發單應受送達之異議人居住所在，已盡其調查究明舉措，
    以異議人於受裁決時查明之住所地「臺北縣中和市○○路12
    7 巷27弄10之3 號」（核與其車籍所在地同一），認定為係
    應受本件裁決文書送達之異議人實際居住處所且依法寄存送
    達在案，足徵原處分機關對於首開交通裁決之應受送達處所
    事項，已盡其查證義務，其所為寄存送達程序，自屬合法、
    有效。
三、繼之，本件異議人住所地為「臺北縣中和市○○路127 巷27
    弄10之3 號」，而原處分機關所在地則係「臺北縣中和市○
    ○路○ 段116 號」，是異議人之住所地，核與原處分機關所
    在地係屬在一個縣轄市，依司法院發布之「法院訴訟當事人
    在途期間標準」第4 條第1 款第1 目規定，異議人提出聲明
    異議，其在途期間不予扣除。準此，異議人不服本案交通裁
    罰，欲提出聲明異議，應於原處分於94年9 月3 日生有合法
    寄存送達效力之翌日起算20日不變期間內為之。從而，經計
    算結果，其至遲應於94年9 月23日星期五提出聲明異議（自
    合法寄存送達效力發生之翌日即94年9 月4 日起算為第1 日
    ，經過聲明異議之20日不變期間，末日為94年9 月23日星期
    五，且非休息日）；質言之，異議人如不服原裁決，應以94
    年9 月23日為其向本院提出聲明異議之末日。惟異議人迄於
    98年9 月2 日，始就本案交通裁罰提出不服申訴，暨於98年
    10月14日方為聲明異議之請求，有本院卷附違規案件陳述書
    、聲明異議狀上所示原處分機關收件章戳各1 枚均足憑據，
    顯然均已逾聲明異議之法定不變期間。揆諸旨揭說明，異議
    人就原處分機關94年8 月22日所為之板監裁字裁41－AP0000
    000 號裁決，向本院提出聲明異議，為不合法，應予駁回。
據上論斷，應依道路交通案件處理辦法第18條，裁定如主文。
中    華    民    國    98    年    10    月    26    日
                        交通法庭法  官  黎錦福
上列正本證明與原本無異。
如不服本裁定，應於裁定送達後5 日內敘明抗告理由，向本院提
出抗告狀。
                                書記官  蔡麗春
中    華    民    國    98    年    10    月    26    日


司法院資訊處製作；財團法人民間司法改革基金會備份。
